【裁判字號】    99,易,1747
【裁判日期】    990803
【裁判案由】    毒品危害防制條例
【裁判全文】
臺灣臺北地方法院刑事判決              99年度易字第1747號
公  訴  人  臺灣臺北地方法院檢察署檢察官
被      告  甲○○
上列被告因違反毒品危害防制條例案件，經檢察官提起公訴（99
年度毒偵字第1823號），被告於準備程序中就被訴事實為有罪之
陳述，經本院告知簡式審判程序之旨，並聽取被告與公訴人之意
見後，本院裁定進行簡式審判程序，判決如下：
    主  文
甲○○施用第二級毒品，累犯，處有期徒刑陸月，如易科罰金，
以新臺幣壹仟元折算壹日，扣案之第二級毒品甲基安非他命壹包
（驗前淨重零點參零柒公克、驗後餘重零點參零陸捌公克，與包
裝袋無法析離）沒收銷燬。
    事  實
一、甲○○前於民國89年間因施用毒品案件，經臺灣臺南地方法
    院以89年度毒聲字第3192號裁定令入勒戒處所觀察、勒戒後
    ，經評定無繼續施用毒品之傾向，由臺灣士林地方法院檢察
    署於90年3 月27日以90年度毒偵字第218 號不起訴處分確定
    ，於90年3 月30日執行完畢出監，又因施用毒品案件，經臺
    灣士林地方法院以91年度毒聲字第355 號裁定令入戒治處所
    施以強制戒治，嗣經本院以92年度毒聲字第16號裁定停止戒
    治付保護管束，惟因保護管束期間內復因施用毒品案件，再
    經臺灣士林地方法院以92年度毒聲字第466 號裁定撤銷停止
    戒治復令入戒治處所強制戒治，於92年12月20日執行完畢出
    監，並經臺灣士林地方法院以92年度易字第743 號判決判處
    有期徒刑9 月，於94年8 月9 日縮短刑期執行完畢出監執行
    完畢。又於95年間因施用毒品案件，經臺灣桃園地方法院以
    95年度桃簡字第1890號判決判處有期徒刑6 月，於98年2 月
    6 日執行完畢。詎仍不知戒絕毒癮，明知甲基安非他命（起
    訴書原誤載為安非他命，經公訴人當庭更正為甲基安非他命
    ）係毒品危害防制條例第2 條第2 項第2 款所明定之第二級
    毒品，不得持有及施用，仍基於施用第二級毒品甲基安非他
    命之犯意，於99年4 月29日19時至20時許之間，在其停放在
    基隆市○○路附近之車內以將第二級毒品甲基安非他命置放
    在玻璃球內燒烤吸取其煙霧之方式，施用第二級毒品甲基安
    非他命1 次。嗣於99年4 月30日9 時20分許，因形跡可疑，
    為警在臺北市○○區○○街105 巷口查獲，並扣得甲○○所
    有之第二級毒品甲基安非他命1 包（驗前淨重0.307 公克、
    驗後餘重0.3068公克），且經其同意採尿送驗結果呈甲基安
    非他命及安非他命陽性反應，始知上情。
三、案經臺北市政府警察局松山分局報請臺灣臺北地方法院檢察
    署檢察官偵查起訴。
    理  由
一、按本件被告甲○○所犯係死刑、無期徒刑、最輕本刑為3 年
    以上有期徒刑以外之罪，其於準備程序就前揭被訴事實為有
    罪之陳述，經告知簡式審判程序之旨，並聽取其與公訴人之
    意見後，本院認無不得或不宜改依簡式審判程序進行之處，
    爰依刑事訴訟法第273 條之1 第1 項、第284 條之1 ，裁定
    本件進行簡式審判程序，合先敘明。
二、訊據被告對於上揭時、地施用第二級毒品甲基安非他命之犯
    行坦承不諱，且被告為警查獲後許所採集之尿液，經送驗結
    果，呈甲基安非他命及安非他命陽性反應，此有台灣尖端先
    進生技醫藥股份有限公司99年5 月14日濫用藥物檢驗報告、
    臺北市政府警察局偵辦毒品案件尿液檢體委驗單各1 張存卷
    可參，而被告為警查獲時扣得之疑似甲基安非他命晶體1包
    ，經送請交通部民用航空局航空醫務中心檢驗結果，確為第
    二級毒品甲基安非他命（驗前淨重0.307 公克，驗後餘重0.
    3068公克），此有交通部民用航空局航空醫務中心99年5 月
    14日航藥鑑字第0993160 號毒品鑑定書1 份在卷可查。是被
    告前揭自白與事實相符，應堪採為認定被告有罪之證據。是
    被告施用第二級毒品甲基安非他命1 次之犯行，堪以認定。
三、毒品危害防制條例於92年7 月9 日修正公布，自93年1 月9
    日施行，其中第20條、第23條將施用毒品之刑事處遇程式，
    區分為「初犯」及「5 年內再犯」、「5 年後再犯」，依其
    立法理由之說明：「初犯」，經觀察、勒戒或強制戒治後，
    應為不起訴處分或不付審理之裁定；經觀察、勒戒或強制戒
    治執行完畢釋放後，「5 年內再犯」者，因其再犯率甚高，
    原實施之觀察、勒戒及強制戒治既已無法收其實效，爰依法
    追訴或裁定交付審理。至於經觀察、勒戒或強制戒治執行完
    畢釋放後，「5 年後再犯」者，前所實施之觀察、勒戒或強
    制戒治已足以遮斷其施用毒品之毒癮，為期自新及協助其斷
    除毒癮，仍適用「初犯」規定，先經觀察、勒戒或強制戒治
    之程式。從而依修正後之規定，僅限於「初犯」及「5 年後
    再犯」二種情形，始應先經觀察、勒戒或強制戒治程式。倘
    被告於5 年內已再犯，經依法追訴處罰，縱其第3 次（或第
    3 次以上）再度施用毒品之時間，在初犯經觀察、勒戒或強
    制戒治執行完畢釋放5 年以後，已不合於「5 年後再犯」之
    規定，且因已於「5 年內再犯」，顯見其再犯率甚高，原實
    施觀察、勒戒或強制戒治，已無法收其實效，即應依該條例
    第10條處罰（最高法院95年第7 次刑事庭會議決定意旨、95
    年度台非字第65號刑事判決意旨參照）。查被告前於89年間
    因施用毒品案件，經臺灣臺南地方法院以89年度毒聲字第31
    92號裁定令入勒戒處所觀察、勒戒後，經評定無繼續施用毒
    品之傾向，由臺灣士林地方法院檢察署於90年3 月27日以90
    年度毒偵字第218 號不起訴處分確定，於90年3 月30日執行
    完畢出監，又因施用毒品案件，經臺灣士林地方法院以91年
    度毒聲字第355 號裁定令入戒治處所施以強制戒治，嗣經本
    院以92年度毒聲字第16號裁定停止戒治付保護管束，惟因保
    護管束期間內復因施用毒品案件，再經臺灣士林地方法院以
    92年度毒聲字第466 號裁定撤銷停止戒治復令入戒治處所強
    制戒治，於92年12月20日執行完畢出監，並經臺灣士林地方
    法院以92年度易字第743 號判決判處有期徒刑9 月，此有臺
    灣高等法院被告前案紀錄表1 份在卷足參，其於觀察、勒戒
    執行完畢釋放後5 年內有再犯施用毒品之情事，揆諸上揭說
    明，雖本件施用毒品他命犯行距初犯經觀察、勒戒執行完畢
    釋放日已逾5 年，仍應依毒品危害防制條例第23條第2 項之
    規定予以處罰。
四、查甲基安非他命係毒品危害防制條例第2 條第2 項第2 款所
    稱之第二級毒品，不得非法持有、施用。核被告所為，係犯
    毒品危害防制條例第10條第2 項之施用第二級毒品罪。其持
    有第二級毒品後進而施用，其持有之低度行為，應為施用之
    高度行為所吸收，不另論罪。被告前因違反毒品危害防制條
    例案件，經經臺灣士林地方法院以92年度易字第743 號判決
    判處有期徒刑9 月，於94年8 月9 日縮短刑期執行完畢出監
    執行完畢。又於95年間因施用毒品案件，經臺灣桃園地方法
    院以95年度桃簡字第1890號判決判處有期徒刑6 月，於98年
    2 月6 日執行完畢，有臺灣高等法院被告前案紀錄表1 份在
    卷可參，其受有期徒刑之執行完畢後，5 年以內故意再犯本
    件有期徒刑以上之罪，為累犯，應依刑法第47條第1 項之規
    定，加重其刑。爰審酌被告經觀察、勒戒、強制戒治及刑之
    執行完畢後，仍不知戒惕，無視於毒品對於自身健康之戕害
    及國家對於杜絕毒品犯罪之禁令，再次施用毒品，惡性非輕
    ，然念及坦承犯行及所犯為自戕行為等一切情狀，量處如主
    文所示之刑，並諭知易科罰金之折算標準，以示儆懲。扣案
    之第二級毒品甲基安非他命1 包（驗前淨重0.307 公克、驗
    後餘重0.3068公克），屬查獲之第二級毒品，而用以盛裝上
    開毒品所用包裝袋1 只，以現今所採行之鑑驗方式，包裝袋
    仍會殘留微量毒品而無法將之完全析離，是上開第二級毒品
    甲基安非他命1 包及用以盛裝毒品所用該只包裝袋，均應依
    毒品危害防制條例第18條第1 項前段規定宣告沒收銷燬之。
    另鑑驗耗損之第二級毒品甲基安非他命，既已滅失，爰不再
    行諭知沒收銷燬。
據上論斷，應依刑事訴訟法第273 條之1 第1 項、第284 條之1
、第299 條第1 項前段，毒品危害防制條例第10條第2 項、第18
條第1 項前段，刑法第11條前段、第47條第1 項、第41條第1 項
前段，判決如主文。
本案經檢察官盧姿如到庭執行職務。
中    華    民    國    99    年    8     月    3     日
                  刑事第十八庭  法  官  林芳華
以上正本證明與原本無異。
如不服本判決應於收受送達後10日內向本院提出上訴書狀，並應
敘述具體理由；其未敘述上訴理由者，應於上訴期間屆滿後20日
內向本院補提理由書（均須按他造當事人之人數附繕）「切勿逕
送上級法院」。
                                書記官  林鈴芬
中    華    民    國    99    年    8     月    3     日
附錄本案論罪科刑法條
毒品危害防制條例第10條
施用第一級毒品者，處 6 月以上 5 年以下有期徒刑。
施用第二級毒品者，處 3 年以下有期徒刑。

司法院資訊處製作；財團法人民間司法改革基金會備份。
